【裁判字號】    89,訴緝,16
【裁判日期】    891229
【裁判案由】    偽造有價證券
【裁判全文】
臺灣板橋地方法院刑事判決                          八十九年度訴緝字第一六號
    公  訴  人  臺灣板橋地方法院檢察署檢察官
    被      告  丙○○○
    指定辯護人  本院公設辯護人  黃青慧
右列被告因偽造有價證券案件，經檢察官提起公訴（八十八年度偵字第二Ｏ八八號）
及移送併案審理（八十八年度偵字第一五Ｏ八三號、二五七七Ｏ號），本院判決如左
：
    主  文
丙○○○共同連續行使變造私文書，足以生損害於公眾及他人，累犯，處有期徒刑拾
月。
    事  實
一、丙○○○前因藥事法案件，經本院於民國（下同）八十三年十一月一日以八十三
    年訴緝字第一九五號判決判處有期徒刑六月確定，甫於八十四年十月二十四日執
    行完畢，仍不知悔改，明知成年人甲○（臺灣桃園地方法院八十八年訴緝字第九
    七號審理中）所持有如附表所示之八十七年五、六月份統一發票十七張，均係末
    四、五碼部分經變造成中獎一千元、四千元號碼之發票，仍與甲○基於行使變造
    私文書及意圖為自己不法所有之概括犯意，於八十七年八月中旬某日，在台北縣
    樹林鎮○○街六十七巷十九之一號二樓甲○住處，收受上開發票後，即由丙○○○親自、或交由有共同犯意聯絡均已成年之其子乙○○、乙○○之友人丁○○，
    連續於八十七年八月十八日、二十日、二十四日至如附表所示之金融行庫兌領獎
    金而行使上開經變造之發票，足生損害於財政部對統一發票給獎之正確性及前開
    金融機構，計詐得新台幣（下同）二萬元之獎金。嗣於八十七年八月二十六日乙○○持變造之統一發票五張向台灣省合作金庫迴龍支庫兌領獎金時，因銀行行員
    發覺有異而報警循線查獲，乙○○因而未詐得款項。（丁○○經本院八十九年度
    訴字第三號審理、乙○○業經台灣高等法院八十八年上訴字第四四二七號判決有
    期徒刑伍月，緩刑參年確定）
二、案經內政部警政署刑事警察局移送臺灣臺北地方法院檢察署（八十七年偵字第二
    五四七八號、八十八年偵字第七一ＯＯ號）呈請臺灣高等法院檢察署令轉臺灣板
    橋地方法院檢察署檢察官偵查起訴（八十八年度偵字第二Ｏ八八號）及移送併案
    審理（八十八年度偵字第一五Ｏ八三號、第二五七七Ｏ號）。
    理  由
一、訊據被告丙○○○坦承：甲○拜託我去領統一發票的錢，我幫他領過三次，請乙○○去領是第四次，我不認識字所以都叫銀行行員幫我寫，我確實有請丁○○幫
    我領統一發票，錢領到我都交給甲○，我和甲○沒有任何關係只是鄰居，我是熱
    心幫他的，甲○總共給我十七張發票等語（見本院八十九年二月二十四日、三月
    十四日、四月六日訊問筆錄、審理筆錄），並與證人甲○、丁○○、同案被告乙○○所述情節大致相符，復有上開統一發票影本在卷，又附表編號一、二及七至
    十二由之八張發票，經本院送鑑定結果，上開發票號碼部分確係經變造成公佈之
    中獎號碼乙節，有財政部印刷廠八十九年五月二十二日八九財印政字第Ｏ七Ｏ六
    號函在卷可稽，足認被告確實自甲○處收受如附表所示之經變造中獎之統一發票
    ，分別由自己及乙○○、丁○○至金融行庫兌領獎金，被告於審理時翻異前詞，
    辯稱：附表編號一、二及七至十二之八張發票，不知道誰去領的云云，不足採信
    。又被告辯稱：不知上開統一發票經過變造云云，惟統一發票中獎率甚低，一、
    般消費者鮮有可能於同期中獎十七張且均為四千元、一千元不等？被告自甲○處
    收受十七張均為八十七年五、六月間中獎之統一發票，並分別交由其子乙○○、
    其子之友人丁○○前往不同銀行兌獎，其空言諉稱不知發票經變造云云，顯不足
    採。綜上，事證明確，被告犯行堪予認定。
二、按統一發票為營業人銷售貨物或勞務予買受人之憑證，其本質並非表彰一定財產
    上之權利，而係會計憑證，屬私文書之一種，現行給獎辦法，係為鼓勵買受人向
    營業人索取統一發票以免漏稅而設，不因取得統一發票後之某一偶然事實（公佈
    中獎），而變異其私文書之性質。核被告持變造之統一發票，向附表所示之金融
    機構詐領獎金，足以生損害於該銀行及財政部對統一發票給獎之正確性，核其所
    為，係犯刑法第二百十六條、第二百十條之行使變造私文書罪及同法第三百三十
    九條第一項之詐欺取財罪。被告與乙○○、甲○、丁○○等人彼此間，有犯意聯
    絡、行為分擔，均為共同正犯。被告先後多次行使變造私文書及詐欺取財犯行，
    時間緊接，犯罪構成要件相同，顯係基於概括犯意而反覆為之，附表編號十三至
    十七部分之詐欺取財犯行，為銀行行員識破而未得款，係屬詐欺取財罪未遂，均
    應依連續犯規定論以行使變造私文書及詐欺取財既遂一罪，並加重其刑。公訴人
    認被告係犯刑法第二百零一條第二項之行使變造有價證券罪，容有未洽，因具社
    會事實同一性，起訴法條應予變更。而其所犯上開二罪間，有方法結果之牽連關
    係，應從一重之行使變造私文書罪處斷。被告甫八十四年十月二十日執行有期徒
    刑完畢，有台灣高等法院檢察署刑案紀錄簡覆表在卷可稽，其於五年內再犯本件
    有期徒刑以上之罪，為累犯，應依法遞加重其刑。爰審酌被告犯罪之動機、手段
    、所生危害，及其犯後坦承部分犯行，態度尚稱良好等一切情狀，量處如主文所
    示之刑。至於變造之統一發票，業已交付予銀行兌領獎金之用，並非被告所有，
    爰不予宣告沒收。
據上論斷，應依刑事訴訟法第二百九十九條第一項前段、第三百條，刑法第二十八條
、第五十六條、第二百十六條、第二百十條、第三百三十九條第一項、第五十五條、
第四十七條，罰金罰鍰提高標準條例第一條前段，判決如主文。
本案經檢察官徐名駒到庭執行職務。
中      華      民      國    八十九        年    十二    月    二十九  日
                                      臺灣板橋地方法院刑事第三庭
                                          法  官  蕭  一  弘
右正本證明與原本無異。
如不服本判決，應於判決送達後十日內，向本院提出上訴狀。
                                          書記官  王  苑  琦
中      華      民      國      九十        年    一      月    八      日
附錄本案論罪科刑法條全文：
刑法第二百十條
偽造、變造私文書，足以生損害於公眾或他人者，處五年以下有期徒刑。
刑法第二百十六條
行使第二百十條至第二百十五條之文書者，依偽造、變造文書或登載不實事項或使登
載不實事項之規定處斷。
刑法第三百三十九條
意圖為自己或第三人不法之所有，以詐術使人將本人或第三人之物交付者，處五年以
下有期徒刑、拘役或科或併科一千元以下罰金。
以前項方法得財產上不法之利益或使第三人得之者亦同。
前二項之未遂犯罰之。


司法院資訊處製作；財團法人民間司法改革基金會備份。
